臺灣板橋地方法院刑事裁定　　　　　　 100年度聲字第3297號
聲　請　人　許雅雯
被　　　告　許瑞洋
上列聲請人因被告犯殺人案件（本院100 年度重訴字第26號），
聲請具保停止羈押，本院裁定如下：
    主  文
聲請駁回。
    理  由
一、聲請意旨略以：聲請人即被告許瑞洋之胞妹許雅雯前因未能
    即時籌措新臺幣（下同）10萬元保證金，故無法當庭辦理交
    保，現已將10萬元現金備妥，請鈞院准許停止對被告之羈押
    處分，使其得交保出所候傳云云。被告另表示：伊在偵查庭
    中雖曾遭通緝始行到庭，然其時確係因未住家中漏未接獲傳
    票所致，本案之初為檢察官飭回後，亦不再有經傳不到之情
    事，伊也已積極供出本案其他共犯以利檢察官進行後續偵查
    ，應無羈押必要云云。
二、被告因犯殺人案件，前於起訴時經受命法官訊問後，認為犯
    罪嫌疑重大，參以被告無法籌措諭命交付之10萬元保證金，
    且難以特定出所後之住居處所，故認被告仍存有刑事訴訟法
    第101 條第1 項第1 款、第3 款情形，非予羈押，顯難進行
    審判，而於民國100 年7 月12日執行羈押在案。經查：
（一）被告與其所稱友人「錢毅」、「陳志明」於99年5 月20日
      凌晨3 時14分許，共同在新北市○○區○○路121 號前對
      被害人洪文和施以毆打後散去，被害人致受顱內出血等傷
      害，延至100 年4 月25日更因前開傷勢併發肺炎致中樞神
      經休克及多重器官衰竭死亡，凡此經過除有證人王大全之
      證述與現場監視器攝得影像可資佐據外，並有相關診斷證
      明書及法務部法醫研究所（100 ）醫鑑字第1001101446號
      鑑定報告書存卷得查，認被告涉犯刑法第271 條第1 項之
      殺人罪嫌重大，被告雖抗辯其僅具傷害故意未至殺人，然
      依同法第277 條第2 項之規定可知，其可能另涉犯之傷害
      致死法定刑亦為最輕本刑7 年以上之罪名，是被告所犯已
      符合刑事訴訟法第101 條第1 項第3 款所規定之重罪要件
      自明。
（二）又被告前於99年2 月17日偵查中經檢察官通緝到案並予飭
      回後，固曾陸續於同年3 月16日、5 月13日遵期到庭，然
      此本即難排除被告係因在此之前未曾得悉被害人已經死亡
      此事，猶認於本案所涉僅為較輕之傷害罪嫌使然。待被告
      於前開提及之5 月13日期日到庭後，突經檢察官告以被害
      人去世消息，其心中考量衡情必有不同，遑論被告於經起
      訴後，經本院一再質以有無固定住處，其卻只能以傳票可
      得寄送之地址以對，亦無法肯定必會返回所陳之新北市○
      ○區○○路58號居住，綜合以上事證，被告另具刑事訴訟
      法第101 條第1 項第1 款逃亡之虞此節堪亦可認。
（三）況按司法院大法官會議釋字第665 號解釋，其解釋理由書
      明載：「刑事訴訟法第101 條第1 項第3 款規定之羈押，
      係因被告所犯為死刑、無期徒刑或最輕本刑為5 年以上有
      期徒刑之罪者，其可預期判決之刑度既重，該被告為規避
      刑罰之執行而妨礙追訴、審判程序進行之可能性增加，國
      家刑罰權有難以實現之危險，該規定旨在確保訴訟程序順
      利進行，使國家刑罰權得以實現，以維持重大之社會秩序
      及增進重大之公共利益，其目的洵屬正當。又基於憲法保
      障人民身體自由之意旨，被告犯上開條款之罪嫌疑重大者
      ，仍應有相當理由認為其有逃亡、湮滅、偽造、變造證據
      或勾串共犯或證人等之虞，法院斟酌命該被告具保、責付
      或限制住居等侵害較小之手段，均不足以確保追訴、審判
      或執行程序之順利進行，始符合該條款規定，非予羈押，
      顯難進行追訴、審判或執行之要件，此際羈押乃為維持刑
      事司法權有效行使之最後必要手段，於此範圍內，尚未逾
      越憲法第23條規定之比例原則，符合本院釋字第392 號、
      第653 號、第654 號解釋意旨，與憲法第8 條保障人民身
      體自由及第16條保障人民訴訟權之意旨，尚無違背。」是
      依上開大法官解釋理由書內容，可知其並非逕宣告刑事訴
      訟法第101 條第1 項第3 款重罪羈押原因係屬違憲，而係
      要求附加考量被告除犯重罪外，是否有相當理由認為其有
      逃亡、湮滅、偽造、變造證據或勾串共犯或證人等之虞。
      而依法條之體系解釋，該等附加考量與單純考量同條第1
      項第1 款、第2 款之羈押原因仍有程度之不同。基此，伴
      同重罪羈押予以考量之逃亡之虞，與單純成為羈押原因之
      逃亡之虞其強度仍有差異，亦即伴同重罪羈押考量之逃亡
      之虞，其理由強度可能未足以單獨成為羈押原因，然得以
      與重罪羈押之羈押原因互佐。又重罪常伴有逃亡、滅證之
      高度可能，係趨吉避凶、脫免刑責、不甘受罰之基本人性
      ，倘一般正常之人，依其合理判斷，可認為該犯重罪嫌疑
      重大之人具有逃亡或滅證之相當或然率存在，即已該當「
      相當理由」之認定標準，不以達到充分可信或確定程度為
      必要。以量化為諭，若依客觀、正常之社會通念，認為其
      人已有超過百分之五十之逃亡、滅證可能性者，當可認為
      具有相當理由認為其有逃亡、滅證之虞（最高法院98年度
      臺抗字第668 號、100 年度臺抗字第246 號裁定意旨參照
      ）。依此，本院考量被告涉犯殺人或傷害致死罪，屬最輕
      本刑5 年以上有期徒刑之罪，且被告於違犯本案後，更無
      任何出面處理，與被害人或其家屬商討和解事宜之積極態
      度，復係在通緝後才經逮獲到庭，且難陳明將來之固定住
      所，本案被告與共犯之行為經過雖經監視器完整攝得，難
      如公訴人當庭主張率予認定其等另有串通滅證之可能，惟
      審及被告面對上開將要承擔之重刑結果，本院認其仍有再
      度逃匿以避將來訴訟或執行之可能，是被告自仍具備刑事
      訴訟法第101 第1 項第1 款、第3 款所規定之羈押原因，
      若對被告不予羈押，顯難進行後續之審判或確保將來之執
      行，且無從以具保之方式，取代羈押之執行。
三、綜上所述，本案於訊問被告後，為羈押被告之處分，前亦已
    說明羈押之理由與必要性，準此，被告原有之羈押原因及必
    要性既仍存在，聲請人聲請具保停止羈押，自難准許，應予
    駁回。
中    華    民    國   100    年    7     月    26    日
                  刑事第五庭  審判長法  官  胡堅勤
                                    法  官  高增泓
                                    法  官  盧軍傑
上列正本證明與原本無異。
如不服本裁定，應於裁定送達後五日內敘明抗告理由，向本院提
出抗告狀。
                                    書記官  周玉茹
中    華    民    國   100    年    7     月    27    日